【裁判字號】    99,易,926
【裁判日期】    990622
【裁判案由】    詐欺
【裁判全文】
臺灣高雄地方法院刑事判決               99年度易字第926號
公  訴  人  臺灣高雄地方法院檢察署檢察官
被      告  乙○○原名藍仲弘.
上列被告因詐欺案件，經檢察官聲請簡易判決處刑（99年度偵緝
字第205 號），本院認不應以簡易判決處刑，改以通常程序審理
，因被告於準備程序中為有罪之陳述，經裁定依簡式審判程序審
理，判決如下：
    主  文
乙○○幫助犯詐欺取財罪，處有期徒刑貳月，如易科罰金，以新
臺幣壹仟元折算壹日。
    事  實
一、乙○○明知詐欺集團之不法份子經常利用他人存款帳戶、提
    款卡、密碼轉帳等方式，獲取不法利益並逃避執法人員之追
    查，且依其社會經驗，應有相當之智識程度可預見將其銀行
    帳戶、提款卡、密碼等交付與不相識之人使用，有被犯罪集
    團利用作為詐財轉帳匯款等犯罪工具之虞，竟仍不違反其本
    意，基於幫助他人詐欺取財之不確定故意，先於民國97年6
    月11日下午2 時30分許，在高雄市○○路與三多路口咖啡店
    前，交付其向彰化商業銀行鹽埕分行申設之帳戶：00000000
    000000號存摺予姓名年籍不詳，自稱為「吳泰成」之成年男
    子；嗣於同年月18日下午4 時30分許，在高雄市○○○路21
    5 號超商前，再將上開帳戶之提款卡及密碼等物，交付予前
    揭自稱「吳泰成」之成年男子。而上開自稱「吳泰成」之成
    年男子，於取得乙○○之前揭帳戶資料後，即與其所屬詐欺
    集團成員，共同基於意圖為自己不法所有之犯意聯絡，由該
    集團某成員於97年6 月20日下午7 時許，撥打甲○○之電話
    ，以東森購物人員名義，佯稱其帳戶於線上購物時，誤遭設
    定為約定轉帳，須至金融機構取消前開設定之模式，使甲○
    ○陷於錯誤而於同日下午10時38分許（聲請簡易判決處刑書
    漏載該匯款時間），依該詐欺集團成員之指示前往金融機構
    操作自動櫃員機，因而匯款新臺幣（下同）7 萬8,000 元至
    乙○○前揭之彰化銀行帳戶內，並旋即遭詐欺集團提領一空
    。嗣因甲○○察覺有異，經報警後始查悉上情。
二、案經高雄市政府警察局鹽埕分局移送臺灣高雄地方法院檢察
    署檢察官偵查後聲請簡易判決處刑。
    理  由
一、按本件被告乙○○所犯係死刑、無期徒刑、最輕本刑為3 年
    以上有期徒刑以外之罪，其於準備程序就前揭被訴事實為有
    罪之陳述，經告知簡式審判程序之旨，並聽取其與公訴人之
    意見後，本院認無不得或不宜改依簡式審判程序進行之處，
    爰依刑事訴訟法第273 條之1 第1 項、第284 條之1 ，裁定
    本件進行簡式審判程序，合先敘明。
二、上揭事實，業據被告於本院審理時坦承不諱，核與證人即被
    害人甲○○於警詢時陳述之情節相符，並有被告上開彰化銀
    行帳戶之存摺存款- 交易明細查詢表、個人戶顧客資料卡等
    證據附卷可稽（警卷第5 頁至第10頁）。又按刑法上之故意
    ，可分為直接故意與不確定故意（間接故意），所謂「不確
    定故意」，係指行為人對於構成犯罪之事實，預見其發生而
    其發生並不違背其本意者。因金融機構所開設之帳戶、存摺
    及金融卡，係針對個人身分之社會信用而予以資金流通使用
    ，具有強烈之屬人性格，而金融帳戶作為個人理財工具，申
    請開設並無任何特殊之限制，一般民眾皆得以存入最低開戶
    金額及提供個人身分證明之方式申請取得，且同一人均得在
    不同之金融機構申請數個存款帳戶使用，乃眾所週知之事實
    ，苟見有不詳人士向他人蒐集金融帳戶使用，自屬可疑，況
    且近年來社會上各式詐財手段迭有所聞，被告對此尚難全然
    諉為不知。故被告對於擅將前開彰化銀行帳戶存摺、金融卡
    、密碼，交與姓名年籍不詳自稱為「吳泰成」之成年男子，
    極可能遭濫用於對不特定人訛詐財物，並使偵查機關不易循
    線偵查乙節，應有所預見，竟仍然為之，主觀上顯有容認前
    揭犯罪事實發生之意欲，故其確有幫助他人利用前開彰化銀
    行帳戶實施詐欺取財犯行之不確定故意甚明。綜上，足證被
    告任意性之自白核與事實相符，本件事證明確，被告犯行堪
    以認定，應予依法論科。
三、按刑法上之幫助犯，係對於犯罪與正犯有共同之認識，而以
    幫助之意思，對於正犯資以助力，而未參與實施犯罪之行為
    者而言。是以，如未參與實施犯罪構成要件之行為，且係出
    於幫助之意思提供助力，即屬幫助犯，而非共同正犯。本件
    被告與真實姓名年籍不詳之成年男子及其所屬詐欺集團成年
    成員間，並無共同實施詐欺犯罪之犯意聯絡或行為分擔，僅
    基於幫助詐欺之意思，提供上開彰化銀行帳戶資料予詐欺集
    團成年成員使用，促其詐欺犯行之實現，並未參與構成要件
    之行為，依上開說明，應為幫助犯無訛。故核被告所為，係
    犯刑法第30條第1 項前段、第339 條第1 項之幫助詐欺取財
    罪。又被告雖分別於97年6 月11日下午2 時30分許、同年月
    18日下午4 時30分許，交付上開彰化銀行存摺、提款卡及密
    碼予詐欺集團成員，惟被告係本於單一幫助決意而交付同一
    帳戶之資料，應視為數個舉動之接續施行，為接續犯，應僅
    論以一幫助詐欺取財罪。另被告並未實際參與詐欺犯行，僅
    係幫助犯，所犯情節較正犯輕微，酌依刑法第30條第2 項之
    規定，減輕其刑。爰審酌被告明知近年來電話詐欺案件頻繁
    ，為國人所深惡痛絕，應可預見提供銀行帳戶資料予他人，
    可能遭詐欺集團成員使用而助長詐欺集團詐取他人財物之犯
    罪風氣，竟仍提供上開彰化銀行帳戶而致使被害人甲○○受
    有7 萬8,000 元之損失，且未與被害人達成和解，所為實有
    不該，惟念其犯後坦承犯行，表示悔悟，態度良好，素行尚
    可，且教育程度僅高中肆業，家庭經濟狀況貧寒（警卷第1
    頁），並參以犯罪動機、方法等一切情狀，量處如主文所示
    之刑，併諭知以1,000 元折算1 日為易科罰金之折算標準，
    以資懲儆。
四、至聲請簡易判決處刑意旨，另認被告尚有將其向合作金庫銀
    行申設之帳戶000000000000000 號（聲請簡易判決處刑書漏
    載帳號）存摺、提款及密碼提供予詐欺集團使用，亦涉幫助
    詐欺取財罪嫌等語。惟按刑法上之幫助犯，以正犯已經犯罪
    為構成要件，故幫助犯無獨立性，如無他人犯罪行為之存在
    ，幫助犯即無由成立（最高法院60年臺上字第2159號判例意
    旨參照）。因本案依卷內現有證據資料，並無詐欺集團另曾
    使用被告交付上開之銀行帳戶從事不法行為之證據，基於幫
    助犯之從屬性，此部分應屬不罰之行為，是聲請簡易判決處
    刑意旨就此部分之事實，因無他人犯罪行為之存在，自無由
    成立幫助詐欺取財罪，本應為無罪之諭知，惟此部分若成立
    犯罪，與前開論罪科刑部分有想像競合犯之裁判上一罪關係
    ，本院爰不另為無罪之諭知，附此敘明。
五、又被告行為後，刑法第41條業於98年8 月21日修正公布、並
    自98年9 月1 日起施行，該條規定受6 個月以下有期徒刑或
    拘役之宣告，不論得否易科罰金，均得易服社會勞動，並配
    合修正刑事訴訟法第479 條第1 項，明定易服社會勞動由指
    揮執行之檢察官命令之，亦即上開規定應係檢察官執行事項
    ，非裁判量刑事項，自非屬被告適用之刑罰法律或法律效果
    有變更，而無刑法第2 條第1 項法律變更規定之適用，故無
    須為新舊法之比較，應逕適用裁判時法。另刑法第41條規定
    聲請易服社會勞動者，因條文已明定以社會勞動6 小時折算
    徒刑或拘役1 日，與易科罰金應於裁判主文諭知折算標準之
    情形不同，無須於裁判主文諭知（刑法施行法第3 條之2 修
    正理由參照），應併予指明。
據上論斷，應依刑事訴訟法第452 條、第273 條之1 第1 項、第
284 條之1 、第299 條第1 項前段，刑法第339 條第1 項、第30
條第1 項前段、第2 項、第41條第1 項前段，刑法施行法第1 條
之1 ，判決如主文。
本案經檢察官黃子宜到庭執行職務。
中    華    民    國    99    年    6     月    22    日
                  刑事第十二庭  法  官  林勳煜
以上正本證明與原本無異。
如不服本判決應於收受判決後10日內向本院提出上訴書狀，並應
敘述具體理由。其未敘述上訴理由者，應於上訴期間屆滿後20日
內向本院補提理由書(均須按他造當事人之人數附繕本)「切勿逕
送上級法院」。
中    華    民    國    99    年    6     月    22    日
                                書記官  莊正彬
附錄本判決論罪法條：
中華民國刑法第339條
（普通詐欺罪）
意圖為自己或第三人不法之所有，以詐術使人將本人或第三人之
物交付者，處5 年以下有期徒刑、拘役或科或併科1 千元以下罰
金。
以前項方法得財產上不法之利益或使第三人得之者，亦同。
前二項之未遂犯罰之。
中華民國刑法第30條
（幫助犯及其處罰）
幫助他人實行犯罪行為者，為幫助犯。雖他人不知幫助之情者，
亦同。
幫助犯之處罰，得按正犯之刑減輕之。

司法院資訊處製作；財團法人民間司法改革基金會備份。
